臺灣高等法院高雄分院民事判決
111年度上字第102號
上  訴  人  陳東閎  

訴訟代理人  林福容律師
被 上訴 人  林琴    

訴訟代理人  宋孟陽律師
            孔福平律師
上列當事人間請求第三人異議之訴事件，上訴人對於中華民國11
1年1月17日臺灣屏東地方法院110年度訴字第88號第一審判決提
起上訴，本院於111年9月28日言詞辯論終結，判決如下：
    主      文
上訴駁回。
第二審訴訟費用由上訴人負擔。
    事實及理由
一、上訴人主張：上訴人為坐落屏東縣○○鎮○○段000地號土地上
    ，如附圖所示暫編34建號建物（下稱系爭建物）之事實上處
    分權人。詎被上訴人竟於原審民國109年度司執字第14564號
    清償債務強制執行事件（下稱系爭執行事件），對系爭建物
    予以查封拍賣。上訴人自得依強制執行法第15條規定，提起
    第三人異議之訴，請求撤銷對系爭建物所為之強制執行程序
    等語。聲明求為判命：系爭執行事件就系爭建物所為之強制
    執行程序應予撤銷（上訴人另已撤回對如原判決附圖所示，
    暫編33建號建物所提異議之訴，茲不贅述）。
二、被上訴人則以：系爭建物之納稅義務人及事實上處分權人均
    為訴外人陳均坤，上訴人就系爭建物並無足以排除強制執行
    之權利等語為辯。
三、原審為上訴人敗訴之判決。上訴人不服，提起上訴，上訴聲
    明：㈠原判決關於駁回上訴人後開第㈡項之訴部分廢棄。㈡上
    開廢棄部分，系爭執行事件就系爭建物所為之強制執行程序
    應予撤銷。被上訴人則答辯聲明：如主文所示。
四、兩造不爭執事項：
  ㈠系爭建物稅籍資料登記之納稅義務人為陳均坤。
  ㈡系爭建物現為羊舍、鴿舍。
五、本件之爭點：上訴人以其為系爭建物之事實上處分權人為由
    ，提起本件第三人異議之訴，有無理由？
六、經查：　　
　㈠按強制執行法第15條規定：「第三人就執行標的物有足以排
    除強制執行之權利」者得提起異議之訴，係指第三人就執行
    標的物具有一定權利，因強制執行而受侵害，而在法律上並
    無忍受之理由而言。事實上處分權，僅係其得占有、使用、
    收益及事實上處分之權利，與所有權之權能，得於法令限制
    之範圍內，自由使用、收益、處分其所有物，並排除他人之
    干涉（民法第765條規定參照）不同，並非所有權。對未登
    記之不動產肯認有事實上處分權，僅係實務上之便宜措施，
    強制執行法第15條所謂第三人就執行標的物有足以排除強制
    執行之權利者，並不包括事實上占有及處分權在內（最高法
    院107年度台上字第306號、106年度台上字第162號、105年
    度台上字第2376號判決意旨可茲參照）
　㈡查上訴人主張其係系爭建物之事實上處分權人等節，雖為被
    上訴人所否認，惟依上所述，縱認上訴人確係系爭建物之事
    實上處分權人，上訴人亦無從執之提起本件異議之訴，上訴
    人以其係系爭建物之事實上處分權人為由，訴請撤撤系爭建
    物之之強制執行程序，自無所據。
七、綜上所述，上訴人求為判命系爭執行事件就系爭建物所為之
    強制執行程序應予撤銷，為無理由，應予駁回。原審就此部
    分為上訴人敗訴之判決，所持理由雖有不同，惟結論並無不
    當，仍應予維持。上訴意旨指摘原判決此部分不當，求予廢
    棄改判，為無理由，應予駁回。
八、本件事證已臻明確，兩造其餘之攻擊或防禦方法及所用之證
    據，經本院斟酌後，認為均不足以影響本判決之結果，爰不
    逐一論列，附此敘明。
九、據上論結，本件上訴為無理由，爰判決如主文。
中　　華　　民　　國　　111 　年　　10　　月　　26　　日
                      民事第五庭   
                                審判長法  官  蘇姿月
                                      法  官  郭宜芳
                                      法  官  劉傑民
以上正本證明與原本無異。
如對本判決上訴，須於判決送達後20日內向本院提出上訴狀，其
未表明上訴理由者，應於上訴後20日內向本院提出上訴理由書（
均須按他造當事人之人數附繕本）。上訴時應提出委任律師或具
有律師資格之人之委任狀，並依附註條文規定辦理。如委任律師
提起上訴者，應一併繳納上訴審裁判費。
中　　華　　民　　國　　111 　年　　10　　月　　26　　日
                                      書記官 林家煜
附註：
民事訴訟法第466條之1：
對於第二審判決上訴，上訴人應委任律師為訴訟代理人，但上訴
人或其法定代理人具有律師資格者，不在此限。
上訴人之配偶、三親等內之血親、二親等內之姻親，或上訴人為
法人、中央或地方機關時，其所屬專任人員具有律師資格並經法
院認適當者，亦得為第三審訴訟代理人。
第1項但書及第2項情形，應於提起上訴或委任時釋明之。